【裁判字號】    99,交訴,279
【裁判日期】    991029
【裁判案由】    肇事逃逸罪等
【裁判全文】
臺灣臺中地方法院刑事判決             99年度交訴字第279號
公  訴  人  臺灣臺中地方法院檢察署檢察官
被      告  張歆苹
上列被告因過失致死等案件，經檢察官提起公訴（九十九年度偵
字第一七四五二號），被告於準備程序中就被訴事實為有罪之陳
述，受命法官於聽取當事人之意見後，本院合議庭裁定改以簡式
審判程序審理，判決如下：
    主   文
張歆苹因過失致人於死，處有期徒刑壹年伍月；又駕駛動力交通
工具肇事，致人死傷而逃逸，處有期徒刑玖月。應執行有期徒刑
貳年。
    事   實
一、張歆苹無普通小客車駕駛執照，於民國九十九年六月十六日
    凌晨，駕駛車牌號碼一七九三－ＷＢ號自用小客車（車主為
    張仕東），沿臺中縣梧棲鎮○○路由西往東方向行駛，於同
    日凌晨二時四十分許，行經該路與港埠路口處，原應注意汽
    車行駛至交岔路口，其行進、轉彎，應遵守燈光號誌（道路
    交通安全規則第一百零二條第一項），並應注意車前狀況，
    隨即採取必要之緊急措施（道路交通安全規則第九十四條第
    三項），且依當時狀況並無不能注意之情事，適陳冠霖騎乘
    車牌號碼六五二－ＥＸＧ號重型機車（車主為陳詩賢），附
    載王尹函，沿大智路由東往西方向駛至該路口直行，張歆苹
    疏未遵守交通號誌，亦未注意車前狀況，即在號誌燈尚未指
    示得左轉時逕行左轉，不慎撞及陳冠霖騎乘之機車，致陳冠
    霖、王尹函人車倒地，經送醫急救後，陳冠霖仍因顱內出血
    及胸腔內出血死亡；王尹函則受有顏面部（唇部）撕裂傷、
    背部及右上肢及雙側下肢多處擦挫傷、背部燙傷等傷害。詎
    張歆苹竟未停車處理、救護，反而萌生逃逸之犯意，駕車逃
    離現場。嗣經警循線查獲。
二、案經陳冠霖之父陳龍雄、王尹函、王尹函之父王家祥告訴及
    臺中縣警察局清水分局報告臺灣臺中地方法院檢察署檢察官
    偵查起訴。
    理   由
一、本件被告張歆苹所犯為死刑、無期徒刑、最輕本刑為三年以
    上有期徒刑以外之罪，且非高等法院管轄第一審之案件，經
    本院行準備程序時，被告就被訴事實為有罪之陳述後，復經
    本院裁定行簡式審判程序，是其證據之調查，自不受刑事訴
    訟法第一百五十九條第一項、第一百六十一條之二、第一百
    六十一條之三、第一百六十三條之一及第一百六十四條至第
    一百七十條規定之限制，刑事訴訟法第二百七十三條之一第
    一項、第二百七十九條第二項前段、第二百七十三條之二分
    別定有明文，合先敘明。
二、上揭犯罪事實，業據被告張歆苹於本院行準備程序及審理時
    坦承不諱，核與告訴人王尹函、證人何奎鋒及陳君婷於警詢
    指述之情節相符，並有臺中縣警察局清水分局梧棲交通小隊
    員警職務報告、指認犯罪嫌疑人紀錄表、道路交通事故現場
    圖、道路交通事故調查報告表（一）、（二）、道路交通事
    故當事人登記聯單、童綜合醫療社團法人童綜合醫院一般診
    斷書、病歷摘要、臺灣臺中地方法院檢察署相驗屍體證明書
    、檢驗報告書、相驗報告書、車牌號碼一七九三－ＷＢ及六
    五二－ＥＸＧ車籍查詢資料、被告及被害人陳冠霖持有駕照
    資料查詢、中縣警交字第ＨＤ0000000、ＨＤ000
    0000號舉發違反道路交通管理事件通知單、道路交通事
    故肇事人自首情形紀錄表、0000000000及0000000000號雙向
    通聯紀錄、處理相驗案件初步調查報告暨報驗書、重大、重
    要及Ａ１類道路交通事故（件）紀錄（通報）單、受理各類
    案件紀錄表、臺中縣警察局清水分局九十九年七月五日中縣
    清警偵字第0990004056號函暨檢送陳冠霖死亡案相驗照片（
    七張）、九十九年七月十二日中縣清警偵字第0990033285號
    函暨檢陳九十九年六月十六日在梧棲鎮○○路與大智路口交
    通事故（Ａ１肇逃事故）路口監視畫面光碟、九十九年九月
    十四日臺中縣警察局清水分局梧棲分駐所員警職務報告（有
    關案發時之光線及路口之號誌燈狀況）、現場圖、本院電話
    紀錄表各一份、道路交通事故當事人酒精濃度測定紀錄表二
    張、被告駕駛上開車輛加油、車輛損壞及現場照片共十二張
    附卷可稽。又查，本件案發之臺中縣梧棲鎮○○路、港埠路
    口處之交岔路口係有行車管制號誌之路口一節，有道路交通
    事故調查報告表（一）在卷可稽；且該路口係採用三時相號
    誌燈，於大智路二段上之車輛欲左轉進港埠路時，須於直行
    綠燈亮畢後，亮紅燈加箭頭左轉綠燈號始得以左轉一節，亦
    經臺中縣警察局清水分局梧棲分駐所員警製作職務報告一份
    附卷可資佐憑，是用路人駕車行駛至該路口時，依照道路交
    通安全規則第一百零二條第一項一、之規定，當應遵守號誌
    燈之指示行進，應屬明確。公訴人雖以被告於案發時、地左
    轉時，係未注意車前狀況，且轉彎車應讓直行車先行等過失
    。惟查，除被告於駕駛汽車行駛時，本即應依照道路交通安
    全規則第九十四條第三項之規定而隨時注意車前狀況外，關
    於公訴人所指之「轉彎車未讓直行車先行」之過失部分，因
    道路交通安全規則第一百零二條第一項係規範有號誌燈之行
    進守則，而同條第二項則係指示於無號誌或號誌故障而無交
    通指揮人員指揮之交岔路口時之行進守則，參諸該條規定之
    法文甚明。是本件案發現場既係一有交通號誌之交岔路口，
    顯然無依照道路交通安全規則第一百零二條第二項之規定而
    有轉彎車應讓直行車先行之準則之適用，亦屬至明。查案發
    現場之交岔路口於案發時並無監視器錄影留存一節，業據臺
    中縣警察局清水分局梧棲分駐所員警於九十九年九月十四日
    製作職務報告一份在卷可稽；惟被告於偵訊中已供稱：「我
    開車載陳君婷走大智路，陳君婷坐在右前座，走到港埠路口
    時，我是綠燈，我左轉轉到一半時，右後車門被撞到……」
    等語（參閱九十九年度偵字第一七四五二號卷第十頁），而
    於本院審理中則供稱：「…當時我要左轉彎，我是在左轉燈
    時左轉，我只看到現場是綠燈就左轉，左轉燈是綠色箭頭，
    我沒有看到紅燈，我是看到箭頭綠燈左轉。…」、「我不確
    定有看到紅燈」、「（法官問：對於你在事故現場可能有未
    依照號誌燈行駛左轉之過失有何意見？）沒有意見，我承認
    有這樣的過失。」等語（參閱本院九十九年十月十四日審理
    筆錄第五至六頁）。則依案發現場之號誌燈況，被告果係遵
    循號誌燈之指示而左轉，當無未同時見紅燈亮起之情形，是
    其於本院審理中就其未依照號誌燈指示而違規左轉一節之自
    白，堪認與事實相符而足為採信，此部分公訴人關於被告之
    過失情節，除未注意車前狀況外，就轉彎車未讓直行車先行
    部分，則由本院依照客觀狀況予以更正為「未遵守交通號誌
    」（此部分亦經當庭與被告確認無誤），附此敘明。另按汽
    車駕駛人駕駛汽車肇事致人受傷或死亡，應即採取救護或其
    他必要措施，並向警察機關報告，不得駛離或逃逸，道路交
    通管理處罰條例第六十二條定有明文。又因道路交通事故之
    發生，常非於己之鄰親家里，時有告救不能情事，乃科以肇
    事者須即採取救護或其他必要措施，並應向警察機關報告之
    法定義務，以防因就醫延誤致生無謂傷亡，並俾得通知傷亡
    者家屬到場，以明責任，是凡肇事人於行車肇事致人受傷或
    死亡，未即採取救護或其他必要措施，並向警察機關報告，
    即駕車逃逸者，均應依該規定處罰，至其嗣後是否受刑事訴
    追及已否與被害人達成民事和解，賠償損失，對其應受處罰
    乙節，並不生影響。故汽車駕駛人駕駛汽車肇事，不論其責
    任之歸屬為何，即有義務留在肇事現場，採取救護或其他必
    要措施，並向警察機關報告，以維護他人之生命與其他用路
    人之交通安全。其立法目的，既係促使駕駛人於肇事致死傷
    後，能對被害人即時救護，報告警察機關，以減少死傷，是
    該罪之成立祇以行為人有駕駛動力交通工具肇事，致人死傷
    而逃逸之事實為已足，至行為人之肇事有否過失，則非所問
    （最高法院九十二年度臺上字第四四六八號刑事判決參照）
    。
    本件被告因駕駛上開自用小客車撞及被害人陳冠霖所騎乘之
    重型機車，致被害人陳冠霖及告訴人王尹函分別因本件車禍
    死亡或受有上揭傷害，被告竟未採取救護或其他必要措施，
    並向警察機關報告，即逕行駕車離去現場，嗣經警循線查獲
    ，其確係肇事逃逸已甚灼然，足徵其前揭自白應與事實相符
    ，本案事證明確，被告過失傷害、致人於死及駕駛動力交通
    工具肇事，致人死傷而逃逸等犯行咸堪認定，應予依法論科
    。
三、核被告所為，係犯刑法第二百七十六條第一項之過失致死罪
    、第二百八十四條第一項前段之過失傷害罪及第一百八十五
    條之四之肇事逃逸罪。又被告因駕駛上開自用小客車撞及被
    害人陳冠霖所騎乘之重型機車，致被害人陳冠霖及告訴人王
    尹函分別因本件車禍死亡或受有上揭傷害，其一行為同時觸
    犯過失致死及過失傷害二罪名，為想像競合犯，應從一重以
    過失致死罪論處。其所犯上開二罪間，犯意各別，行為互殊
    ，應予分論併罰。另按「汽車駕駛人，無駕駛執照駕車、酒
    醉駕車……，因而致人受傷或死亡，依法應負刑事責任者，
    加重其行至二分之一。」，道路交通管理處罰條例第八十六
    條第一項定有明文。查本件被告於駕車撞擊被害人等致成死
    傷時，曾因酒後駕駛遭監理機關註銷駕駛執照（註銷期間自
    九十八年七月六日起至九十九年七月五日止），而不得駕駛
    自小客車上路一節，業據被告坦認在卷，並有被告張歆苹持
    有駕照資料查詢及中縣警交字第ＨＤ0000000號舉發
    違反道路交通管理事件通知單附卷可憑，揆諸上開說明，就
    其所犯刑法第二百七十六條第一項之過失致死罪，應依上開
    規定加重其刑。爰審酌被告前因酒駕遭註銷駕照，目前仍在
    禁駛期間，仍駕車行駛於道路上，復未遵守交通規則，終至
    釀成本件交通事故，造成被害人等分別受傷、死亡，過失情
    節非輕，並斟酌被告於肇事後駕車逃逸，未即時下車察看被
    害人等之情形，同時造成檢警查緝之困難，惡性非輕，惟其
    犯後已於本院審理中坦承犯行，顯有認錯悔過之意，態度尚
    可，而被告雖積極與被害者家屬等商談民事和解事宜，仍因
    雙方認知差距而未竟全功等一切情狀，爰就其上開二罪分別
    量處如主文所示之刑，並依法定其應執行之刑，以資懲儆。
據上論斷，應依刑事訴訟法第二百七十三條之一第一項、第二百
九十九條第一項前段，道路交通管理處罰條例第八十六條第一項
，刑法第二百七十六條第一項、第二百八十四條第一項前段、第
一百八十五條之四、第五十五條、第五十一條第五款，判決如主
文。
本案經檢察官陳雅瑩到庭執行職務。
中    華    民    國    99    年    10     月    29   日
                  刑事第十一庭    法  官  林學晴
上正本證明與原本無異。
如不服本判決應於收受送達後10日內向本院提出上訴書狀，並應
敘述具體理由；其未敘述上訴理由者，應於上訴期間屆滿後20日
內向本院補提理由書（均須按他造當事人之人數附繕本）「切勿
逕送上級法院」。
                                  書記官  簡雅文
中    華    民    國    99    年    10     月    29   日
【附錄本案論罪科刑法條】
刑法第一百八十五條之四：
駕駛動力交通工具肇事，致人死傷而逃逸者，處六月以上五年以
下有期徒刑。
刑法第二百七十六條第一項
因過失致人於死者，處二年以下有期徒刑、拘役或二千元以下罰
金。
刑法第二百八十四條第一項
因過失傷害人者，處六月以下有期徒刑、拘役或五百元以下罰金
，致重傷者，處一年以下有期徒刑、拘役或五百元以下罰金。

司法院資訊處製作；財團法人民間司法改革基金會備份。
